【裁判字號】    92,訴,2081
【裁判日期】    921030
【裁判案由】    毒品危害防制條例
【裁判全文】
臺灣高雄地方法院刑事判決                        九十二年度訴字第二八一號
    公  訴  人  臺灣高雄地方法院檢察署檢察官
    被      告  甲○○
右被告因違反毒品危害防制條例案件，經檢察官提起公訴（九十二年度毒偵字第二七
七二號），暨聲請併案審理（九十二年度毒偵字第四五三九號），嗣因被告就被訴事
實為有罪之陳述，本院並聽取當事人之意見後，改依簡式審判程序進行，判決如左：
    主  文
甲○○連續施用第一級毒品，累犯，處有期徒刑拾月。扣案之海洛因貳包（分別淨重
零點零參公克、包裝重零點貳肆公克，及淨重零點零捌公克、包裝重零點貳貳公克）
，均沒收銷燬之；又施用第二級毒品，累犯，處有期徒刑陸月；應執行有期徒刑壹年
貳月。扣案之海洛因貳包（淨重零點零參公克、包裝重零點貳肆公克，及淨重零點零
捌公克、包裝重零點貳貳公克），均沒收銷燬之。
    事  實
一、甲○○曾於民國八十六年間，因施用毒品案件，經本院於八十七年九月十日，依
    職權以八十七年度易緝字第三四六號裁定送觀察勒戒後，認無繼續施用毒品之傾
    向，由本院於八十七年十月十七日，以八十七年度易緝字第三四六號判處免刑確
    定；又於八十八年間，因施用毒品案件，經本院以八十八年度毒聲字第五二○一
    號裁定送觀察勒戒後，認有繼續施用毒品之傾向，再經本院以八十八年度毒聲字
    第八五四○號裁定送強制戒治處所施以強制戒治，期間經評定為合格，本院乃以
    八十九年度毒聲字第五八六二號裁定停止戒治，所餘戒治期間，並付保護管束，
    而經交付保護管束期滿，由臺灣高雄地方法院檢察署檢察官於八十九年十一月三
    十日，以八十九年度戒毒偵字第一二九○號為不起訴處分確定（本次應係二犯，
    原應由檢察官提起公訴）；又於九十年間，因施用毒品案件，經本院以九十年度
    毒聲字第三二六三號裁定送強制戒治處所施以強制戒治，於九十一年十月九日執
    行強制戒治期滿，其所犯施用毒品案件，經本院於九十年九月六日，以九十年度
    訴字第一七九五號判處有期徒刑八月確定，並於九十二年一月二十二日執行完畢
    。詎甲○○仍不知悔改，復基於施用第一級毒品海洛因之概括犯意，自九十二年
    四月三十日上午某時起至同年七月十六日中午某時止，連續在高雄市某友人住處
    ，以將海洛因摻水置於針筒內注射之方式，施用第一級毒品海洛因多次；另又基
    於施用第二級毒品安非他命之犯意，於九十二年四月三十日上午某時，在高雄市
    某友人住處，以將安非他命置放在玻璃球內，用火燒烤加熱後再吸食其霧化氣體
    之方式，施用第二級毒品安非他命一次，嗣為警分別於九十二年四月三十日二十
    時許、同年七月十七日十三時許，在高雄市苓雅區○○○路口、高雄市○○區○
    ○路與南台路口查獲，均經採集尿液送驗，並分別扣得第一級毒品海洛因各一包
    （淨重○‧○三公克、包裝重○‧二四公克，及淨重○‧○八公克、包裝重○‧
    二二公克），始悉上情。
二、案經高雄市政府警察局移送臺灣高雄地方法院檢察署檢察官偵查起訴暨聲請併案
    審理。
    理  由
一、本件被告甲○○所犯係死刑、無期徒刑、最輕本刑為三年以上有期徒刑以外之罪
    ，其於準備程序中就被訴事實為有罪之陳述，經法官告知簡式審判程序之旨，並
    聽取公訴人及被告之意見後，經本院裁定由受命法官獨任進行簡式審判程序，合
    先敘明。
二、訊據被告甲○○對其於右揭時、地連續施用第一毒品海洛因，及施用第二級毒品
    安非他命一次之事實，於本院審理時，均坦承不諱，且查：
（一）被告於九十二年四月三十日經採集之尿液送驗結果，確呈嗎啡及甲基安非他命
      陽性反應，另於同年七月十七日經採集之尿液送驗結果，確呈嗎啡陽性反應等
      情，分別有高雄市立凱旋醫院九十二年五月八日、八月七日之高市凱醫檢字第
      ○一○五○、○一二三四號煙毒尿液檢驗成績書各一紙可憑；且上開二日經扣
      案之白色粉末各一包，經送法務部調查局鑑定結果，均含有第一級第六項毒品
      海洛因成分，分別淨重○‧○三公克（包裝重○‧二四公克）、○‧○八公克
      （包裝重○‧二二公克）之事實，復有該局九十二年五月二十八日、八月十五
      日出具之調科壹字第二二○○一五二六六、00000000號鑑定通知書各
      一紙附卷足參，是被告確有施用第一級毒品海洛因及第二級毒品安非他命之犯
      行無訛。
（二）參諸醫學臨床實驗及根據英國藥學會出版之文獻Isolation and Indentifica-
      tion of Drugs 乙書第二九三頁載明：海洛因經注射入人體後，在體內迅速水
      解成6-MonoacetyI morphine，再緩緩繼續水解成嗎啡，然後再循嗎啡之代謝
      方式排出，同書第四三一～四三二頁並載有：嗎啡經注射入人體後，約百分之
      五十以上於八小時內自尿中排出，至二十四小時排出約百分之九十，但四十八
      小時後仍有微量可檢出等語。此外，按通常健康成人一次注射嗎啡十五公絲，
      而以現行採用蟻醛酸試液及鉬鋑銨酸試液檢檢驗其尿液時，注射後八小時內所
      排尿液易於檢出；八小時至二十四小時，視其取尿時間及尿量多寡，可能檢出
      ；至二十四小時以後所排之尿液，用上述方法已難檢出，亦據行政院衛生署藥
      物食品檢驗局七十三年十一月三十日（七三）藥檢壹字第○三○二二一號函釋
      在案，足認被告自白稱其自九十二年四月三十日上午某時起至同年七月十六日
      中午某時止，連續有施用第一級毒品海洛因等語，核與事實相符，應堪採信。
（三）按甲基安非他命經口服投與後，約百分之七十於二十四小時內自尿液中排出，
      其尿液內甲基安非他命成分之檢出，與其投與甲基安非他命方式、投與量、個
      人體質、採尿時間、檢測儀器之精密有關，通常採尿液是否呈陽性反應，應以
      投與後二十四小時所採為宜，此業經行政院衛生署藥物食品檢驗局以（八○）
      藥檢壹字第○四四九四二號函釋明確，是被告自白稱其於九十二年四月三十日
      上午某時，有施用第二級毒品安非他命一次等語，亦核與事實相符，應信為真
      實。
（四）被告前於八十六年間，因施用毒品案件，經本院於八十七年九月十日，依職權
      以八十七年度易緝字第三四六號裁定送觀察勒戒後，認無繼續施用毒品之傾向
      ，由本院於八十七年十月十七日，以八十七年度易緝字第三四六號判處免刑確
      定（一犯）；又於八十八年間，因施用毒品案件，經本院以八十八年度毒聲字
      第五二○一號裁定送觀察勒戒後，認有繼續施用毒品之傾向，再經本院以八十
      八年度毒聲字第八五四○號裁定送強制戒治處所施以強制戒治，期間經評定為
      合格，本院乃以八十九年度毒聲字第五八六二號裁定停止戒治，所餘戒治期間
      ，並付保護管束，而交付保護管束期滿，由臺灣高雄地方法院檢察署檢察官於
      八十九年十一月三十日，以八十九年度戒毒偵字第一二九○號為不起訴處分確
      定（二犯）；又於九十年間，因施用毒品案件，經本院以九十年度毒聲字第三
      二六三號裁定送強制戒治處所施以強制戒治，於九十一年十月九日執行強制戒
      治期滿，其所犯施用毒品案件，經本院於九十年九月六日，以九十年度訴字第
      一七九五號判處有期徒刑八月確定（三犯）之事實，有上開不起訴處分書、本
      院判決書及臺灣高等法院被告全國前案紀錄表可稽，是被告三犯以上毒品危害
      防制條例第十條之罪，所為與毒品危害防制條例第二十三條第二項之規定相符
      ，應予依法論科。
三、按毒品危害防制條例修正施行前犯肅清煙毒條例第九條第一項、第二項或麻醉藥
    品管理條例第十三條之一第二項第四款之罪，未送觀察或勒戒之案件，於審理中
    ，應由法院或少年法院（庭）逕為裁定，將被告或少年送勒戒處所觀察、勒戒。
    經觀察、勒戒結果，無繼續施用毒品傾向者，法院或少年法院（庭）應為免刑之
    判決或不付審理之裁定；有繼續施用毒品傾向者，應逕為裁定將被告或少年送戒
    治處所強制戒治。強制戒治期滿，法院或少年法院（庭）應為免刑之判決或不付
    審理之裁定。依前項規定為不起訴之處分、免刑之判決或不付審理之裁定後，五
    年內再犯本條例第十條之罪者，分別適用本條例第二十條第三項或第二十三條第
    二項之規定處理，毒品危害防制條例施行細則第二十六條第一項第二款、第二項
    定有明文。又按犯毒品危害防制條例第十條之罪，經觀察勒戒後，有繼續施用毒
    品之傾向者，應由檢察官聲請法院裁定令入戒治處所施以強制戒治，強制戒治期
    滿或交付保護管束期滿，應由檢察官為不起訴處分。經不起訴處分後五年內再犯
    或三犯以上第十條之罪，即不適用前項之規定（即應由檢察官偵查起訴），毒品
    危害防制條例第二十三條第二項定有明文。又海洛因、甲基安非他命為毒品危害
    防制條例第二條第二項第一、二款所明定之第一、二級毒品，故核被告所為，係
    犯同條例第十條第一、二項之施用第一、二級毒品罪。被告持有第一、二級毒品
    進而施用，持有之低度行為乃為施用之高度行為吸收，不另論罪。被告連續施用
    第一級毒品之犯行，時間緊接、手法相同，觸犯構成要件相同之罪，顯係基於概
    括犯意反覆為之，為連續犯，依刑法第五十六條之規定以一罪論，並加重其刑。
    被告所犯上開二罪，犯意各別，行為互異，應分論並罰。又被告前於九十年間，
    因施用毒品案件，經本院於九十年九月六日，以九十年度訴字第一七九五號判處
    有期徒刑八月確定，並於九十二年一月二十二日執行完畢，有臺灣高等法院被告
    全國前案紀錄表在卷可按，其於五年內再犯最重本刑為有期徒刑以上之本罪，為
    累犯，依刑法第四十七條之規定加重其刑，並依法遞加之。爰審酌被告前因違反
    毒品危害防制條例案件，經為不起訴處分、強制戒治及判決確定後，仍未能徹底
    戒絕毒品，再犯本件施用毒品罪，顯見其無戒毒悔改之意，惟念其施用足以導致
    精神障礙、性格異常，甚至造成生命危險之毒品，乃戕害一己之身體健康，所為
    尚未害及他人及其犯後坦承犯行等一切情狀，分別量處如主文所示之刑，並定其
    應執行之刑。
四、至扣案之白色粉末二包（淨重○‧○三公克、包裝重○‧二四公克，淨重○‧○
    八公克、包裝重○‧二二公克），經送驗結果，均確屬第一級毒品海洛因，為違
    禁物，業如前述，爰依毒品危害防制條例第十八條第一項前段之規定，不問屬於
    犯人與否，沒收銷燬之。至鑑驗耗用之海洛因既已滅失，自無庸宣告沒收銷燬，
    併此敘明。
五、公訴人認被告係於九十二年四月三十日二十時三十分許起回溯二十四小時內之某
    時止，有施用第一、二級毒品之犯行，惟經本院查明後，被告該次施用第一、二
    級毒品之時間係於九十二年四月三十日上午某時，犯罪時間與公訴人起訴所指之
    犯罪時間，並無歧異；另被告係自九十二年四月三十日上午某時起至同年七月十
    六日中午某時止，連續有施用第一級毒品之犯行，則被告自九十二年四月三十日
    上午某時以後至同年七月十六日中午某時許止之施用第一級毒品犯行部分，雖未
    據起訴，然該部分與前開公訴人起訴部分，有連續犯之裁判上一罪關係，本院自
    得予以審理，附此敘明。
據上論斷，應依刑事訴訟法第二百七十三條之一第一項、第二百九十九條第一項前段
，毒品危害防制條例第十條第一項、第二項、第十八條第一項前段，刑法第十一條、
第五十六條、第四十七條、第五十一條第五款，判決如主文。
本案經檢察官乙○○到庭執行職務。
中      華      民      國    九十二    年      十      月     三十     日
                                  臺灣高雄地方法院刑事第二庭
                                      法  官  曾鴻文
右正本證明與原本無異。
如不服本判決，應於判決送達後十日內，向本院提出上訴狀。
                                      書記官    王高山
中    華    民    國      九十二      年      十      月      三十      日
附錄本案論罪科刑之法條：
毒品危害防制條例第十條第一、二項
施用第一級毒品者，處六月以上五年以下有期徒刑。
施用第二級毒品者，處三年以下有期徒刑。


司法院資訊處製作；財團法人民間司法改革基金會備份。
